【裁判字號】    99,上易,598
【裁判日期】    990609
【裁判案由】    詐欺
【裁判全文】
臺灣高等法院臺中分院刑事判決         99年度上易字第598號
上  訴  人  臺灣彰化地方法院檢察署檢察官
被      告  甲○○
上列上訴人因被告幫助詐欺案件，不服臺灣彰化地方法院99年度
易字第249號中華民國99年3月31日第一審判決（起訴案號：臺灣
彰化地方法院檢察署99年度偵字第1269號），提起上訴及移送併
辦（併案案號：99年度偵字第3262號、3292號），本院判決如下
：
    主    文
原判決撤銷。
甲○○幫助意圖為自己不法之所有，以詐術使人將本人之物交付
，處有期徒刑肆月，如易科罰金，以新台幣壹仟元折算壹日。
    犯罪事實
一、甲○○能預見提供自己帳戶資料與他人使用，可能幫助他人
    實施財產犯罪之用，仍不違背其本意，基於幫助詐欺之犯意
    ，於民國98年11月20日間，透過網路即時通與真實姓名年籍
    不詳，自稱為「黃東翔」之男子聯繫，而於98年12月1日，
    以每本新臺幣（下同）2000元之代價，將其所有之兆豐銀行
    員林分行（下稱兆豐銀行帳戶，戶名：甲○○，帳號：0000
    0000000000號）、臺灣銀行員林分行（戶名：甲○○，帳號
    ：000000000000000號）及新光銀行彰化分行（下稱新光銀
    行帳戶，戶名：甲○○，帳號：0000000000000000號）等帳
    戶存摺、金融卡及密碼，寄送至高雄市三民區○○○路306
    號與該詐欺集團成員「陳亦豪」，並於「黃東翔」所屬詐欺
    集團將現金6000元匯入其另申辦之臺灣銀行彰化分行帳戶內
    後，將上開3帳戶金融卡密碼提供與「黃東翔」及其所屬詐
    欺集團使用。「黃東翔」所屬詐欺集團成員，隨即於同年12
    月3日下午9時40分許起，迄至同年12月7日止，分別以網路
    購物付款方式錯誤，或以事先在網路虛偽刊登之商品廣告，
    詐騙附表丙○○等人，致丙○○等人陷於錯誤，分別將附表
    所示不等之款項轉匯至甲○○上開銀行帳戶（受騙之被害人
    、事實、金額均詳如附表所載）。嗣丙○○等人發覺受騙報
    警處理，而為警循線查悉上情。
二、案經丙○○等人分別訴由彰化縣警察局彰化分局、臺中縣警
    察局豐原分局、彰化縣警察局員林分局、臺北縣政府警察局
    新店分局報請臺灣彰化地方法院檢察署檢察官偵查起訴及戊○○、胡竑偉訴由基隆市警察局第三分局、台南縣警察局善
    化分局報請台灣彰化地方法院檢察署移送本院併案審理。
    理  由
一、按刑事訴訟法第159條之5規定：「被告以外之人於審判外之
    陳述，雖不符前四條之規定，而經當事人於審判程序同意作
    為證據，法院審酌該言詞陳述或書面陳述作成時之情況，認
    為適當者，亦得為證據。當事人、代理人或辯護人於法院調
    查證據時，知有第159條第1項不得為證據之情形，而未於言
    詞辯論終結前聲明異議者，視為有前項之同意。」，其立法
    意旨在於傳聞證據未經當事人之反對詰問予以核實，原則上
    先予排除，惟若當事人已放棄詰問或未聲明異議，基於證據
    資料愈豐富，愈有助於真實發現之理念，且強化言詞辯論主
    義，法院自可承認該傳聞證據例外擁有證據能力。經查，本
    件上訴人即被告甲○○（以下均稱被告）在本院言詞辯論終
    結前，並未就證人即附表所示之被害人於警詢時所證述之內
    容聲明異議，依上開規定說明，應視為同意其證言作為證據
    ，且本院審酌上開證人證言作成時之情況，查無其他不法之
    情狀，足認為得為本案之證據，而有證據能力，先予敘明。
二、上開事實業經被告坦承不諱，並有附表各編號所示之被害人
    於警詢中指訴遭人詐騙匯款經過綦詳，復有中國信託自動櫃
    員機交易明細單影本1紙、永豐銀行櫃員機交易明細單影本1
    紙、遠東國際商業銀行客戶交易明細單影本1紙、威寶電信
    行動電話預付卡服務申請書、雙向通聯紀錄查詢及使用人基
    本資料、玉山商業銀行綜存戶交易資料查詢單及渣打銀行網
    路交易明細表影本各1份、中國信託銀行自動櫃員機交易明
    細表、中華郵政自動櫃員機交易明細表影本各2份、網路販
    賣物品列印資料5份、附表各編號所示帳戶之開戶基本資料
    、印鑑卡及活期儲蓄存款交易往來明細查詢，並有兆豐銀行
    帳戶開戶基本資料、帳戶交易明細表上海商業儲蓄銀行自動
    櫃員機交易明細表及臺灣銀行網路ATM交易明細表等在卷足
    憑。事證明確，被告犯行洵堪認定，依法應予論科。
三、按刑法上之故意，分為直接故意（確定故意）與間接故意（
    不確定故意）。行為人對於構成犯罪之事實，明知並有意使
    其發生者，為直接故意；行為人對於構成犯罪之事實，預見
    其發生而其發生並不違背其本意者，為間接故意。又幫助犯
    之成立，以行為人主觀上認識被幫助者正欲從事犯罪或係正
    在從事犯罪，且該犯罪有既遂之可能，而其行為足以幫助他
    人實現構成要件者，即具有幫助故意，並不以行為人確知被
    幫助者係犯何罪名為必要。而按帳戶之申辦並無設有任何特
    殊之限制，一般民眾皆能自由申請，乃眾所周知之事實，依
    一般人之社會生活經驗，倘係作為合法使用，本可自行申辦
    帳戶使用，殊無大費周章使用他人申辦之帳戶之必要，況且
    近來詐騙案件層出不窮，詐騙集團多利用收購之帳戶作為詐
    騙他人之聯絡電話，不僅廣為媒體所披載，亦經政府一再宣
    導提醒注意，亦為一般理性之人知之甚是。被告申辦帳戶出
    賣他人，自就該他人所欲從事詐騙之犯行有認識，且該幫助
    詐騙之行為，亦不違反其本意，被告有幫助詐欺取財之不確
    定故意存在，應堪認定。
四、核被告所為係犯刑法第339條第1項、第30條第1項之幫助詐
    欺取財罪，依同法第30條第2項規定，按正犯之刑減輕之。
    又被告以一幫助詐欺之行為，幫助詐騙集團分別詐騙附表各
    編號所示被害人之財物，係一行為觸犯12個相同罪名，為想
    像競合犯，應依刑法第55條規定，從一重處斷。被告幫助詐
    騙附表編號12部分，起訴書犯罪事實雖未及載明，惟業經移
    送併案，而本院認定有罪部分，又與之具有想像競合犯之裁
    判上一罪關係，則該部分自亦為起訴效力所及，本院應併予
    審判。
五、原審以被告犯罪事證明確，予以論罪科刑，固非無見，惟檢
    察官移送併辦之附表編號12詐騙之被害人雖不相同，但均係
    被告以一交付帳戶存摺、金融卡之行為，同時幫助詐騙集團
    實行數次詐騙犯行，具有想像競合犯裁判上一罪關係，原審
    未及審酌，尚有未洽，檢察官以此上訴，為有理由，應由本
    院予以撤銷改判決。爰審酌被告提供存摺金融卡供他人非法
    使用，使詐騙集團之成員易於得手，助長詐欺之犯罪風氣，
    嚴重危害社會治安，並使附表各編號所示被害人因此而被詐
    騙如犯罪事實欄所示之金額，然被告本身未實際參與本件詐
    欺取財之犯行，可責難性較小，並參酌其犯後態度等一切情
    狀，量處如主文第二項所示之刑，並諭知易科罰金之折算標
    準，以示懲儆。
據上論結，應依刑事訴訟法第369條第1項前段、第364條、第299
條第1項前段，刑法第30條、第339條第1項、第55條、第41條第1
項前段，刑法施行法第1條之1第1項、第2項前段，判決如主文。
本案經檢察官陳銘章到庭執行職務。
中    華    民    國    99    年    6     月    9     日
            刑事第六庭    審判長法  官  李  文  雄
                                法  官  林  靜  芬
                                法  官  陳  如  玲
以上正本證明與原本無異。
不得上訴。
                                書記官  陳  信  和
中    華    民    國    99    年    6     月    9     日
附表：
┌──┬───────────────┬────┬──────────┐
│編號│詐騙手法                      │被害人及│證據                │
│    │                              │被害金額│                    │
├──┼───────────────┼────┼──────────┤
│1.  │「黃東翔」所屬詐欺集團成員於98│丙○○，│1.被害人丙○○於警詢│
│    │年12月3日下午9時40分許，冒稱為│14143元 │  時之指述。        │
│    │YAHOO奇摩客服人員，以000000000│。      │2.中國信託自動櫃員機│
│    │8門號電話與丙○○聯絡，向吳佳 │        │  交易明細表。      │
│    │穎詐稱之前在雅虎奇摩網站所購買│        │                    │
│    │商品時所設定付款方式有誤，致吳│        │                    │
│    │佳穎一時不查陷於錯誤，於翌日（│        │                    │
│    │4日）下午6時30分許，依其指示前│        │                    │
│    │往桃園縣桃園市○○路1247號1樓 │        │                    │
│    │，利用該處所設自動提款設備，將│        │                    │
│    │14143元轉匯至甲○○上開臺灣銀 │        │                    │
│    │行員林分行帳戶。              │        │                    │
├──┼───────────────┼────┼──────────┤
│2.  │「黃東翔」所屬詐欺集團成員於98│壬○○，│1.被害人壬○○於警詢│
│    │年12月4日下午7時30分許，以8806│23989元 │  時之指述。        │
│    │000000000門號電話，向壬○○詐 │        │2.郵政自動櫃員機交易│
│    │稱之前在雅虎奇摩網站所購買商品│        │  明細表。          │
│    │時所設定付款方式有誤，致壬○○│        │                    │
│    │一時不查陷於錯誤，而依其指示前│        │                    │
│    │往高雄師範大學門口郵局所設自動│        │                    │
│    │提款設備，將23989元轉匯至王馨 │        │                    │
│    │涓上開新光銀行帳戶。          │        │                    │
├──┼───────────────┼────┼──────────┤
│3.  │「黃東翔」所屬詐欺集團成員於98│黃琡媜，│1.被害人黃琡媜於警詢│
│    │年12月4日下午7時35分許，冒稱為│8828元。│  時之指述。        │
│    │「小三美日輸入購物網」客服人員│        │2.國泰世華銀行客戶交│
│    │，以0000000000電話聯繫黃琡媜，│        │  易明細表2張。     │
│    │向黃琡媜詐稱之前在網路上購買商│        │                    │
│    │品時，因該網站人員疏失，設定付│        │                    │
│    │款方式有誤，急需加以更正，致黃│        │                    │
│    │琡媜陷於錯誤，而依該詐欺集團另│        │                    │
│    │一成員指示，於同日下午8時27分 │        │                    │
│    │許，前往臺北市○○路649號國泰 │        │                    │
│    │世華銀行所設自動提款設備，分別│        │                    │
│    │匯款5845元及2983元匯至甲○○上│        │                    │
│    │開新光銀行帳戶。              │        │                    │
├──┼───────────────┼────┼──────────┤
│4.  │「黃東翔」所屬詐欺集團成員於98│丑○○，│1.被害人丑○○於警詢│
│    │年12月5日下午6時許，利用丑○○│4470元。│  時之指述。        │
│    │因瀏覽渠等事先在網路上所刊登之│        │2.網路得標通知資料。│
│    │虛偽商品販賣廣告，而下標購買4 │        │                    │
│    │箱尿布時，由該集團成員以343072│        │                    │
│    │1160門號電話，與丑○○聯繫，詐│        │                    │
│    │稱當日下午6時將出貨，請丑○○ │        │                    │
│    │先行付款，致丑○○陷於錯誤，而│        │                    │
│    │依其指示，透過配置在其位於桃園│        │                    │
│    │市○○○街113巷8號4樓之網路設 │        │                    │
│    │備，以網路自動櫃員機交易方式，│        │                    │
│    │匯款現金4470元至甲○○上開兆豐│        │                    │
│    │銀行帳戶。                    │        │                    │
├──┼───────────────┼────┼──────────┤
│5.  │「黃東翔」所屬詐欺集團成員又於│庚○○，│1.被害人庚○○於警詢│
│    │不詳時間，在PChome 網站刊登虛 │8400元。│  時之指述。        │
│    │偽商品廣告，致庚○○於98年12月│        │2.臺灣銀行網路ＡＴＭ│
│    │5日下午8時許，在臺南縣安定鄉海│        │  交易明細表。      │
│    │寮村海寮44之21號住處，透過網路│        │                    │
│    │系統瀏覽上開網路廣告時，因而陷│        │                    │
│    │於錯誤，下標購買1箱營養食品， │        │                    │
│    │隨即在該處透過網路系統，以網路│        │                    │
│    │自動櫃員機交易方式，自其父親胡│        │                    │
│    │文騏所有之郵局帳戶，匯款現金84│        │                    │
│    │00元至甲○○上開兆豐銀行帳戶。│        │                    │
├──┼───────────────┼────┼──────────┤
│6.  │「黃東翔」所屬詐欺集團成員又於│乙○○，│1.被害人乙○○於警詢│
│    │不詳時間，在YAHOO奇摩網站刊登 │7180元。│  時之指述。        │
│    │虛偽商品廣告，致乙○○於98年12│        │2.網路得標通知資料。│
│    │月6日凌晨1時16分許，在臺北縣三│        │                    │
│    │重市○○○路113號13樓之1住處，│        │                    │
│    │透過網路系統瀏覽上開網路廣告時│        │                    │
│    │，因而陷於錯誤，下標購買12罐奶│        │                    │
│    │粉，隨即在該處透過網路系統，以│        │                    │
│    │網路自動櫃員機交易方式，匯款71│        │                    │
│    │80元至甲○○上開兆豐銀行帳戶。│        │                    │
├──┼───────────────┼────┼──────────┤
│7.  │「黃東翔」所屬詐欺集團成員於不│子○○，│1.被害人子○○於警詢│
│    │詳時間，冒用楊淑媛所申辦之「we│9800元  │  時之指述。        │
│    │nser」帳號名義，在PChome網站刊│        │2.兆豐國際商業銀行交│
│    │登虛偽商品廣告，致子○○於98年│        │  易結果。          │
│    │12月6日中午12時許，在臺北縣新 │        │3.露天拍賣網路得標通│
│    │店市○○街82號住處，透過網路系│        │  知。              │
│    │統瀏覽上開網路廣告時，因而陷於│        │4.兆豐國際商業銀行網│
│    │錯誤，於同日下午4時37分許，下 │        │  路ＡＴＭ轉帳結果通│
│    │標購買SONY PS3遊戲機1臺，隨即 │        │  知。              │
│    │在該處透過網路系統，以網路自動│        │5.「淑媛小舖」網路列│
│    │櫃員機交易方式，匯款9800元至王│        │  印資料1 份。      │
│    │馨涓上開兆豐銀行帳戶。        │        │6.露天拍賣網站客服專│
│    │                              │        │  區回覆列印資料1 紙│
│    │                              │        │  。                │
│    │                              │        │7.露天拍賣網站回覆新│
│    │                              │        │  店分局電子郵件1 紙│
│    │                              │        │  。                │
│    │                              │        │8.「wenser」帳號基本│
│    │                              │        │  資料1 份。        │
│    │                              │        │                    │
├──┼───────────────┼────┼──────────┤
│8.  │「黃東翔」所屬詐欺集團成員又於│癸○○，│1.被害人癸○○於警詢│
│    │不詳時間，在YAHOO 網站刊登虛偽│2569元。│  時之指述。        │
│    │商品廣告，致癸○○於98年12月6 │        │2.中國信託自動櫃員機│
│    │日下午8時1分許，在臺中縣豐原市│        │  交易明細表。      │
│    │水源路247巷3號住處，透過網路系│        │                    │
│    │統瀏覽上開網路廣告時，因而陷於│        │                    │
│    │錯誤，依其指示與持用0000000000│        │                    │
│    │之另一詐欺集團成員聯繫，購買嬰│        │                    │
│    │兒遊戲床1組，再依該成員指示， │        │                    │
│    │於同日下午8時40分許，前往臺中 │        │                    │
│    │縣豐原市○○路127之1號便利超商│        │                    │
│    │，以該處所設置之自動櫃員機，匯│        │                    │
│    │款2569元至甲○○上開兆豐銀行帳│        │                    │
│    │戶。                          │        │                    │
├──┼───────────────┼────┼──────────┤
│9.  │「黃東翔」所屬詐欺集團成員又於│丁○○，│1.被害人丁○○於警詢│
│    │不詳時間，在PChome 露天拍賣網 │3800元。│  時之指述。        │
│    │站刊登虛偽商品廣告，致丁○○於│        │2.華南商業銀行自動櫃│
│    │98年12月6日某時，在臺北縣新莊 │        │  員機交易明細表。  │
│    │市○○路○段17號住處，透過網路 │        │3.華南商業銀行存摺交│
│    │系統瀏覽上開網路廣告時，因而陷│        │  易明細表。        │
│    │於錯誤，下標購買積木1盒，該集 │        │                    │
│    │團成員隨即以0000000000門號電話│        │                    │
│    │與丁○○聯繫，丁○○因而依其指│        │                    │
│    │示，於翌日（7日）下午1時24分許│        │                    │
│    │，前往華南銀行新莊分行，透過自│        │                    │
│    │動櫃員機，將3800元匯至甲○○上│        │                    │
│    │開兆豐銀行帳戶。              │        │                    │
├──┼───────────────┼────┼──────────┤
│10. │「黃東翔」所屬詐欺集團成員又於│己○○，│1.被害人己○○於警詢│
│    │不詳時間，在YAHOO 奇摩網站刊登│3000元。│  時之指述。        │
│    │虛偽商品廣告，致己○○於98年12│        │2.中國信託自動櫃員機│
│    │月6日某時，在臺北市士林區天母 │        │  交易明細表。      │
│    │東路43巷4弄16號5樓住處，透過網│        │3.淡水第一信用合作社│
│    │路系統瀏覽上開網路廣告時，因而│        │  活期儲蓄存款存摺交│
│    │陷於錯誤，下標購買尿布3箱，並 │        │  易明細表。        │
│    │依其指示，於翌日（7日）下午11 │        │                    │
│    │時8分許，前往臺北市○○○路○段│        │                    │
│    │14巷19號便利超商，透過自動櫃員│        │                    │
│    │機，將3000元匯至甲○○上開兆豐│        │                    │
│    │銀行帳戶。                    │        │                    │
├──┼───────────────┼────┼──────────┤
│11. │「黃東翔」所屬詐欺集團成員又於│辛○○，│1.被害人辛○○於警詢│
│    │不詳時間，在PChome 露天拍賣網 │4500元。│  時之指述。        │
│    │站刊登虛偽商品廣告，致辛○○於│        │2.台北富邦銀行自動櫃│
│    │98年12月7日凌晨1時許，在臺中縣│        │  員機交易明細表。  │
│    │豐原市○○路○段99巷101號住處，│        │3.彰化銀行豐原分行存│
│    │透過網路系統瀏覽上開網路廣告，│        │  摺存款交易明細表。│
│    │因而陷於錯誤，下標購買健康食品│        │4.露天拍賣網路得標通│
│    │若干，旋該集團成員即以無來電顯│        │  知。              │
│    │示之電話與辛○○聯繫，詐稱需先│        │                    │
│    │行付款，辛○○隨即依其指示，於│        │                    │
│    │同日中午12時15分許，前往臺中縣│        │                    │
│    │豐原市麥當勞田心分店，透過自動│        │                    │
│    │櫃員機，將4500元匯至甲○○上開│        │                    │
│    │兆豐銀行帳戶。                │        │                    │
├──┼───────────────┼────┼──────────┤
│12. │「黃東翔」所屬詐欺集團成員又於│戊○○，│1.被害人戊○○於警詢│
│    │98年12月6日在雅虎奇摩網站上向 │3000元。│  時之指述。        │
│    │戊○○詐稱所購商品已得標，致林│        │2.上海商業儲蓄銀行自│
│    │嘉琪陷於錯誤，而於同月8日12時 │        │  動櫃員機交易明細表│
│    │22分許，依其指示前往台北市中山│        │ 。                 │
│    │區○○○路○段144號之自動提款機│        │                    │
│    │前，將3000元匯至甲○○上開兆豐│        │                    │
│    │銀行帳戶。                    │        │                    │
│    │                              │        │                    │
└──┴───────────────┴────┴──────────┘

司法院資訊處製作；財團法人民間司法改革基金會備份。
